臺灣臺中地方法院刑事判決　　　　　　　96年度易字第5370號
公　訴　人　臺灣臺中地方法院檢察署檢察官
被　　　告　丙○○
上列被告因詐欺案件，經檢察官提起公訴（九十五年度偵字第二
六一九九號），本院合議庭裁定進行簡式審判程序，判決如下：
    主    文
丙○○幫助意圖為自己不法之所有，以詐術使人將本人之物交付
，處有期徒刑肆月，如易科罰金，以新臺幣壹仟元折算壹日；減
為有期徒刑貳月，如易科罰金，以新臺幣壹仟元折算壹日。
    犯罪事實
一、丙○○經由報紙分類廣告之訊息，獲悉可憑交付金融機構帳
    戶存摺、提款卡及印章領得現款，其已預見他人取得前揭存
    摺、提款卡及印章之目的，係用以提領金融機構帳戶內之匯
    入款項，因該帳戶所有人名義與實際使用人不同，而可藉此
    躲避員警追查，可供不詳犯罪集團作為詐欺取財之犯罪工具
    。惟丙○○為圖獲取不法利益，在不違背其本意之下，竟基
    於幫助該犯罪集團成員涉犯詐欺取財罪行之不確定故意，於
    民國九十五年八月八日某時，在臺中縣豐原市之豐原郵局，
    將其所申辦之中華郵政股份有限公司臺中大智郵局帳號00
    00000號（局號：0000000號）帳戶之存摺、提
    款卡及印章，出租予不詳姓名年籍之阮姓成年男子，並同時
    告知提款卡密碼，該名阮姓男子則交付丙○○新臺幣（下同
    ）六千元之現款而完成交易。嗣阮姓成年男子所屬犯罪集團
    成員果基於意圖為自己不法所有之犯意，於九十五年八月二
    十一日上午九時許，撥打電話與人在臺中市東區之乙○○○
    取得聯繫，並分別以內政部警政署「郭瑞發」及中央存保局
    「王主任」之名義自居，佯稱乙○○○遭人冒名虛設公司及
    申辦人頭帳戶，要求乙○○○必須匯款至指定帳戶內，致使
    乙○○○信以為真而陷於錯誤，乃於同日下午一時許，前往
    臺中市中區華南商業銀行民族分行內，匯款七十五萬元至丙
    ○○所提供之上開郵局帳戶內，再由該犯罪集團成員立即將
    前揭入帳款項領出，以此方式詐騙財物得手。嗣經乙○○○
    匯款後察覺有異，乃於同日晚間九時許報警處理，經警依據
    前揭匯款帳戶之開戶資料循線查獲丙○○，始悉上情。
二、案經臺中市警察局第五分局報請臺灣臺中地方法院檢察署檢
    察官偵查起訴。
    理　　由
一、本件被告丙○○於準備程序中，先就上開犯罪事實為有罪之
    陳述，且所犯係死刑、無期徒刑、最輕本刑為三年以上有期
    徒刑以外之罪，經本院合議庭依刑事訴訟法第二百七十三條
    之一第一項之規定，裁定由法官一人獨任進行簡式審判程序
    ，先此敘明。
二、上開犯罪事實，業據被告丙○○於警詢及偵審中坦承不諱，
    核與證人即被害人乙○○○於警詢時指證被害經過相符，並
    有華南商業銀行匯款回條聯、被告之郵局開戶資料及客戶歷
    史交易清單各一份附卷可稽，足徵被告前揭自白應屬實情。
    按刑法第十三條所稱之故意本有直接故意（確定故意）與間
    接故意（不確定故意）之別，條文中「行為人對於構成犯罪
    之事實，明知並有意使其發生者」為直接故意，至於「行為
    人對於構成犯罪之事實，預見其發生而其發生並不違背其本
    意者」則屬間接故意；又間接故意與有認識的過失（又稱疏
    虞過失）之區別，在於二者對構成犯罪之事實雖均預見其能
    發生，但前者對其發生並不違背其本意，後者則確信其不發
    生。而金融機構帳戶之申請甚為簡易方便，如係基於正當用
    途而有使用帳戶之必要，通常需用人得以自己名義申請辦理
    即可，本無假手他人之必要。倘該名阮姓成年男子非將被告
    提供之金融機構帳戶輾轉流出作為犯罪所得存提進出及其他
    不法用途，豈須隱匿自己真實姓名而以六千元之不菲代價向
    被告租用？又被告率將自己所有金融機構帳戶交予他人使用
    ，且與阮姓成年男子並不相識，如此乖離常態之交易行為，
    就一般具有相當社會經驗之人而言，當可輕易預見該名男子
    取得存摺、提款卡及印章係供作非法使用。再者，蒐集他人
    金融機構帳戶作為被害人匯入款項之交易媒介，用以隱匿真
    正犯罪者身分及資金流向之犯罪模式，多係用於詐欺取財之
    犯罪，此乃一般使用人頭帳戶常見之非法利用類型，復經大
    眾傳播媒體再三披露，被告亦無從諉為不知。則阮姓成年男
    子於取得被告提供之金融機構帳戶後，嗣經他人用於詐欺取
    財之不法用途，此種犯罪手法仍未逸脫於被告幫助他人犯罪
    意思之外，即屬被告所預見。而被告提供金融機構帳戶在先
    ，縱已得悉可能作為上開犯罪用途，卻又容任該項犯罪行為
    之繼續實現，毫無積極取回前揭物品或其他主觀上認為不致
    發生該項犯罪結果之確信，足徵前揭犯罪行為自仍不違其本
    意，被告應具有幫助他人詐欺取財犯罪之間接故意。綜上所
    陳，本案事證已臻明確，被告犯行至堪認定。
三、查被告丙○○提供存摺帳戶予他人詐欺犯罪使用，雖並未參
    與上開犯罪之構成要件行為，然其顯係以幫助他人犯罪之意
    思，實施上開犯罪構成要件以外之行為，核其所為，係犯刑
    法第三十條第一項前段、刑法第三百三十九條第一項之幫助
    詐欺取財罪。又被告僅係幫助他人實行詐欺取財罪，為幫助
    犯，應依刑法第三十條第二項之規定，按詐欺取財罪正犯之
    刑減輕之。爰審酌被告提供帳戶予他人犯罪使用，造成遭受
    詐騙之人追查贓款及實際犯罪行為人發生阻礙，對於社會治
    安仍具有相當之危害性，及其犯罪動機、目的、手段、於犯
    罪後尚能坦承犯行之態度、具有高中畢業學歷之智識程度等
    一切情狀，量處如主文所示之刑，併諭知易科罰金之折算標
    準，以示懲儆。又被告上開犯罪時間在九十六年四月二十四
    日之前，且無中華民國九十六年罪犯減刑條例第三條第一項
    各款所列舉不予減刑之情形，已合於同條例所定之減刑要件
    ，爰依同條例第二條第一項第三款之規定，減其刑期二分之
    一，併依同條例第九條之規定，諭知易科罰金之折算標準。
四、至於同案被告甲○○部分，應俟其到案後另行審結，附此敘
    明。
據上論斷，應依刑事訴訟法第二百七十三條之一第一項、第二百
九十九條第一項前段，刑法第三十條第一項前段、第二項、刑法
第三百三十九條第一項、第四十一條第一項前段，刑法施行法第
一條之一第一項、第二項前段，中華民國九十六年罪犯減刑條例
第二條第一項第三款、第七條、第九條，判決如主文。
本案經檢察官顏淑惠到庭執行職務。
中　　華　　民　　國　　96　　年　　12　　月　　19　　日
                  刑事第七庭    法  官  高文崇
上正本證明與原本無異。
如不服本判決，應於送達後十日內向本院提出上訴狀（須附繕
本），上訴於台灣高等法院台中分院。
                                書記官  林淑慧
中　　華　　民　　國　　96　　年　　12　　月　　19　　日
附錄本案論罪科刑法條：
刑法第三十條第一項前段：
幫助他人實行犯罪行為者，為幫助犯。
刑法第三百三十九條第一項：
意圖為自己或第三人不法之所有，以詐術使人將本人或第三人之
物交付者，處五年以下有期徒刑、拘役或科或併科一千元以下罰
金。
